臺灣臺中地方法院刑事判決　　　　　　　94年度訴字第2531號
公　訴　人　臺灣臺中地方法院檢察署檢察官
被　　　告　甲○○
上列被告因違反毒品危害防制條例等案件，經檢察官提起公訴（
九十四年度毒偵字第三三一九號、九十四年度偵字第一０二七七
號），本院合議庭裁定改以簡式審判程序審理後，判決如下：
    主  文
甲○○連續施用第一級毒品，累犯，處有期徒刑拾月；扣案之注
射針筒貳支、塑膠空袋柒個，沒收。又幫助意圖為自己不法之所
有，以詐術使人將本人之物交付，累犯，處有期徒刑肆月。應執
行有期徒刑壹年，扣案之注射針筒貳支、塑膠空袋柒個，沒收。
    事  實
一、甲○○曾於民國八十七年間，因違反槍砲彈藥刀械管制條例
    、麻醉藥品管理條例、肅清煙毒條例等案件，先後經法院各
    判處有期徒刑五月、三月、五月、三年二月，並經定應執行
    刑有期徒刑四年五月確定，於八十八年九月十八日縮短刑期
    假釋出監，嗣經撤銷假釋執行殘刑有期徒刑二年五月刑期至
    九十三年三月三日屆滿，又另於九十年間，因犯竊盜罪，經
    臺灣高等法院臺中分院於九十年九月十二日判處有期徒刑七
    月確定，並於九十三年三月三日接續上揭案件執行，於九十
    三年九月三十日縮短刑期而執行完畢。另於九十年間，因施
    用毒品案件，經本院裁定送勒戒處所觀察、勒戒後，認有繼
    續施用毒品傾向，復經本院裁定令入戒治處所施以強制戒治
    ，於九十一年五月十六日執行完畢釋放，猶不知悔改，明知
    海洛因已列為毒品危害防制條例第二條第二項第一款所稱之
    第一級，竟於強制戒治執行完畢釋放後之五年內，基於施用
    第一級毒品海洛因之概括犯意，自九十四年一月下旬某日起
    至同年六月二十日止，以每隔三至五日之頻率，在臺中市北
    屯區仁友巷一弄三號住處，以針筒注射之方式，連續施用第
    一級毒品海洛因多次。嗣於九十四年六月二十二日下午十一
    時許，在上址為警查獲，並扣得甲○○所有供施用第一級毒
    品海洛因所用之注射針筒二支及預備供施用毒品所用之塑膠
    空袋七個（起訴書誤載為殘渣空袋二個）。
二、甲○○明知存摺及提款卡係供自己使用之重要理財工具，攸
    關個人債信，如交予他人使用，有供作財產犯罪用途之可能
    ，一般人取得他人存摺之目的在於取得贓款及掩飾犯行不易
    遭人追查，而其在可預見姓名年籍不詳之綽號「邱董」之成
    年男子（下稱「邱董」）無故借用他人帳戶使用，可能以該
    購得之帳戶供作詐欺取財之受害人匯款指定帳戶之用，且其
    發生並不違背甲○○之本意之下，竟仍基於幫助他人詐欺取
    財之不確定故意，將其在中國信託商業銀行水湳分行所開立
    之帳號000000000000000號之存款帳戶存摺
    、提款卡及密碼，於九十四年四月十日，在臺中市○○路某
    處，無償出借予「邱董」供詐騙他人使用。而「邱董」於取
    得甲○○所交付之上揭帳戶存摺、提款卡及密碼後，旋意圖
    為自己不法之所有，於九十四年四月十二日下午六時三十分
    許，以電話向張淑慧佯稱係銀行行員，並告知張淑慧銀行信
    用卡遭盜刷，要張淑慧至自動櫃員機前辦理查詢，致張淑慧
    陷於錯誤，依其指示操作自動櫃員機，而匯款新台幣九萬九
    千九百八十三元至上揭甲○○所開立之帳戶中。嗣經張淑慧
    發現有異，始覺受騙，而報警循線查獲。
三、案經臺中市警察局第五分局移送臺灣臺中地方法院檢察署檢
    察官偵查起訴。
    理  由
一、訊據被告甲○○對於上揭時、地連續施用第一級毒品海洛因
    及幫助「邱董」詐欺取財等事實均坦承不諱，並經證人張淑
    慧於警詢中證述屬實，並有臺灣銀行自動櫃員機交易明細表
    一份附卷可考，另被告為警查獲時所採集之尿液經送檢驗結
    果，確呈嗎啡陽性反應，此有中山醫學大學附設醫院藥物濫
    用檢測中心確認檢驗結果報告一份附卷可稽，此外，復有扣
    案之注射針筒二支及塑膠空袋七個足資佐證。而按刑法上之
    故意，分直接故意（確定故意）與間接故意（不確定故意）
    ，「行為人對於構成犯罪之事實，明知並有意使其發生者」
    為直接故意。「行為人對於構成犯罪之事實，預見其發生而
    其發生並不違背其本意者」為間接故意。又金融帳戶為個人
    理財之工具，申請開設金融帳戶並無任何特殊之限制，一般
    民眾皆能輕易申請開設，並無任何特別資格條件之限制，且
    得同時在不同金融機構申請多數存款帳戶使用，乃眾所周知
    之事實，依一般人之社會生活經驗，倘非洗錢、犯罪等不法
    目的或為掩飾自己真實身分，依常情並無捨棄自己申設帳戶
    而迂迴向他人洽借、收購帳戶使用之理。且近來透過報紙消
    費貸款廣告或佯稱中獎之詐欺取財犯罪層出不窮，該等犯罪
    ，多數均係利用人頭帳戶作為匯、提款使用，迭經媒體廣為
    披載，被告係成年且有相當智識之人，應可知悉社會上常有
    利用人頭帳戶從事詐財等犯罪情事。本件被告將上開金融機
    構帳戶之存摺、提款卡及密碼出借讓予「邱董」，而「邱董
    」果然據以為供犯詐欺取財罪之匯款帳戶，足見被告對於轉
    讓上揭金融機構帳戶存摺、提款卡及密碼可能被用來作為詐
    欺取財等非法用途上，應有所預見，且不違背其本意，惟其
    竟仍提供上揭金融機構帳戶存摺、提款卡及密碼予「邱董」
    使用，堪認「邱董」利用其提供之上揭金融機構帳戶作為詐
    欺取財犯罪使用，為被告所容認及允許，是被告確有幫助他
    人犯詐欺取財罪之不確定故意應可認定。足認被告上開自白
    與事實相符。又被告曾於九十年間，因施用毒品案件，經本
    院裁定送勒戒處所觀察、勒戒後，認有繼續施用毒品傾向，
    復經本院裁定令入戒治處所施以強制戒治，於九十一年五月
    十六日執行完畢釋放，有臺灣高等法院被告前案紀錄表、臺
    灣臺中地方法院檢察署刑案資料查註紀錄表各一份在卷可稽
    ，顯見被告係前經強制戒治執行完畢釋放後，五年內再犯本
    件施用毒品之罪。本件事證明確，被告之犯行，洵堪認定。
二、查海洛因係屬毒品危害防制條例第二條第二項第一款所稱之
    第一級毒品。又按刑法上之幫助犯，係指以幫助之意思，對
    於正犯資以助力，而未參與實施犯罪之行為者而言。被告將
    其所有之上揭金融機構帳戶存摺、提款卡、密碼提供予「邱
    董」使用，並作為被詐欺取財之受害人匯款指定帳戶，顯係
    基於幫助他人詐欺取財之犯意，而其提供金融機構帳戶存摺
    、提款卡及密碼予他人之行為，係屬詐欺取財構成要件以外
    之行為，故被告甲○○係以幫助之意思，參與詐欺取財構成
    要件以外之行為，應以詐欺取財之幫助犯論。是核被告所為
    ，係犯毒品危害防制條例第十條第一項之施用第一級毒品罪
    及刑法第三十條第一項、第三百三十九條第一項之幫助詐欺
    取財罪。其持有第一級毒品之低度行為應為施用第一級毒品
    之高度行為所吸收，不另論罪。又被告先後多次施用第一級
    毒品之犯行，時間緊接，方法相同，顯係基於概括之犯意為
    之，為連續犯，應依刑法第五十六條之規定，以一罪論，並
    加重其刑。又被告係幫助之正犯即「邱董」為上揭詐欺取財
    之犯行，是被告應論以詐欺取財之幫助犯，並就此部分依刑
    法第三十條第二項之規定，按正犯之刑減輕之。被告所犯施
    用第一級毒品罪與幫助詐欺取財罪二罪之間，犯意各別，行
    為互殊，應予分論併罰。又被告前曾於八十七年間，因違反
    槍砲彈藥刀械管制條例、麻醉藥品管理條例、肅清煙毒條例
    等案件，先後經法院各判處有期徒刑五月、三月、五月、三
    年二月，並經定應執行刑有期徒刑四年五月確定，於八十八
    年九月十八日縮短刑期假釋出監，嗣經撤銷假釋執行殘刑有
    期徒刑二年五月刑期至九十三年三月三日屆滿，又另於九十
    年間，因犯竊盜罪，經臺灣高等法院臺中分院於九十年九月
    十二日判處有期徒刑七月確定，並於九十三年三月三日接續
    上揭案件執行，於九十三年九月三十日縮短刑期而執行完畢
    ，有前揭被告前案紀錄表、臺灣臺中地方法院檢察署刑案資
    料查註紀錄表各一份附卷可參，其受有期徒刑之執行完畢，
    五年以內再犯有期徒刑以上之罪，為累犯，應依刑法第四十
    七條之規定，就施用第一級毒品罪部分遞加重其刑，就幫助
    詐欺取財罪部分加重其刑，並先加後減。爰審酌被告素行不
    良，前因施用毒品犯行，甫經強制戒治後猶故態復萌，再施
    用毒品不輟，無視於毒品對於自身健康之戕害及國家對於杜
    絕毒品犯罪之禁令，惡性非輕，又提供金融機構帳戶存摺、
    提款卡及密碼供人非法使用，助長社會犯罪風氣，且可能導
    致真正犯罪者逍遙法外，惡性非輕，所生危害非淺及其本身
    並未實際參與詐欺取財之犯行，並考量被告施用毒品之時間
    、頻率及被告犯後坦承犯行，尚知悔悟，態度良好等一切情
    狀，各量處如主文所示之刑，並定應執行之刑。扣案之注射
    針筒二支及塑膠空袋七個（檢察官誤認為殘渣空袋），係被
    告所有供其施用第一級毒品所用及供施用毒品預備之物，業
    據被告供明在卷，應依刑法第三十八條第一項第二款宣告沒
    收。
據上論斷，應依刑事訴訟法第二百七十三條之一第一項、第二百
九十九條第一項前段，毒品危害防制條例第十條第一項、第二十
三條第二項，刑法第十一條前段、第五十六條、第三百三十九條
第一項、第三十條第一項、第二項、第四十七條、第五十一條第
五款、第三十八條第一項第二款，罰金罰鍰提高標準條例第一條
前段，判決如主文。
中　　華　　民　　國　　94　　年　　8 　　月　　30　　日
                        臺灣臺中地方法院刑事第十一庭
                                法  官  王世華
以上正本證明與原本無異。
如不服本判決，應於收受送達後10日內向本院提出上訴書狀（應
附繕本）。
　　　　　　　　　　　　　　　　書記官  劉易柔
中　　華　　民　　國　　94　　年　　8 　　月　　30　　日
附錄論罪科刑法條
毒品危害防制條例第十條第一項
施用第一級毒品者，處六月以上五年以下有期徒刑。
中華民國刑法第三百三十九條
 (普通詐欺罪)
意圖為自己或第三人不法之所有，以詐術使人將本人或第三人之
物交付者，處五年以下有期徒刑、拘役或科或併科一千元以下罰
金。
以前項方法得財產上不法之利益或使第三3 人得之者，亦同。
前二項之未遂犯罰之。
